臺灣嘉義地方法院刑事判決　　　　　　　　　　　　　　九十年度訴字第四一六號
　　公　訴　人　臺灣嘉義地方法院檢察署檢察官
　　被　　　告　甲○○
　　指定辯護人　本院公設辯護人　乙○○
右列被告因案件，經檢察官提起公訴（九十年度偵字第三九三五號），本院判決如左
：
    主  文
甲○○傷害人之身體，因而致人於死，累犯，處有期徒刑參年柒月。
    事  實
一、甲○○（起訴書誤載林展源）前於民國八十五年間，因違反麻醉藥品管理條例，
    經本院於八十六年四月十五日以八十五年度訴字第七五三號判處有期刑七月確定
    ，於八十六年九月二十五日執行完畢，仍不知悔改。竟因吳瑞益常於酒後至林展
    家中騷擾，致甲○○對之頗有微詞，而於九十年四月二十七日十七時許，吳瑞益
    與友人在嘉義縣朴子市永和里三十七之一號帝君廟旁喝酒時，甲○○見吳瑞益飲
    酒後坐在該處之石椅上，即向前要吳瑞益起來，因吳瑞益不予理會，反而躺下。
    甲○○竟基於傷害人身體之犯意，以右腳由上而下踹吳瑞益之上腹部，致使吳瑞
    益因腸系膜動脈斷裂，造成腹腔大量出血，轉成失血性休克死亡。
二、案經嘉義縣警察局朴子分局報由臺灣嘉義地方法院檢察署檢察官偵查起訴。
    理  由
一、訊據被告甲○○固承認於九十年四月二十七日十七時許，在嘉義縣朴子市永和里
    三十七之一號帝君廟旁，以右腳踹躺在石椅上的吳瑞益之事實，惟矢口否認傷害
    致犯行，辯稱：其踹吳瑞益之力道並不足以致吳瑞益於死，因吳瑞益之死亡鑑定
    書中載明腹部並無可觀察之外傷，且證人即行政院衛生署朴子醫院（下稱朴子醫
    院）醫師張清枝證稱，若被告踢了吳瑞益一腳，致吳瑞益腸系膜動脈斷裂，則腸
    系膜動脈斷裂引起大量出血，吳瑞益不可能於五小時後，自行前往醫院就醫。是
    吳瑞益的死亡不是其造成的。再死亡鑑定報告亦稱吳瑞益自行出院至死亡間，亦
    應考量有無再衝突或其他因素造成加重死亡之結果，則或有他人才是造成吳瑞益
    之死亡云云。
二、經查：
（一）被告如何於上開時、地，以右腳踹吳瑞益之事實，業據目擊證人劉天來於警訊
      時陳稱：「當時我與吳瑞益飲酒時，約十七時左右，有一位年輕人用腳踢吳瑞
      益胸部及肚子，事後我朋友吳瑞益不知去向。我和朋友繼續飲酒，約至二十二
      時許，我朋友吳瑞益自行又到關聖帝君廟一起跟我們飲酒，飲二杯後，吳瑞益
      自稱肚子及胃疼痛，我就跟朋友黃嘉德，就是死者舅舅，一起送至朴子省立醫
      院急診室」等語（詳九十年度相字第二六六號卷第十六頁背面），而與被告於
      偵查中陳稱：「九十年四月二十七日下午五點許，因他常至我家騷擾我，我看
      他在那裡吃東西，叫他，他不理我，我就把他拉下來，他倒在地上，我就踹他
      一下」等語（詳九十年度相字第二六六號卷第八頁背面）被告於警訊時供稱：
      「（問：你於何時、何地毆打吳瑞益？）我於九十年四月二十七日十七時，在
      朴子市永和里三十七之一號帝君廟」，「（問：你因何故毆打吳瑞益？你毆打
      吳瑞益何部位？有無持兇器？）因為吳瑞益平常夜間會酒後去我家騷擾我，而
      我昨天是跟他在玩。我打了他的上腹部一下，以腳踹吳瑞益」，「他正坐於該
      帝君廟的石椅上喝酒，我向他說：『瑞益你起來』。當時吳瑞益不理會，又躺
      下去，我便以右腳由上而下踹吳瑞益上腹部」等語（詳九十年度相字第二六六
      號卷第十一頁背面）之情節相符，此部分自堪採信。
（二）又本院命證人龔永明躺在法庭椅子上，由被告示範當時踢吳瑞益之情形：被告
      係以右腳由上而下踢龔永明之上腹部，約在龔永明之腰帶部位之事實，有本院
      九十年十月十五日訊問筆錄在卷可稽。又上開情形，經訊之證人張枝清證稱：
      「（問：依你專業判斷被害人若受如被告剛才所示範之方式，腳踢上腹部，是
      否會造成腸系膜動脈斷裂？）有可能」等語（詳本院九十年十月十五日訊問筆
      錄），益證吳瑞益之受傷係因被告以右腳踹上腹部所致。
（三）被害人吳瑞益因前述為被告以右腳踹上腹部，使吳瑞益因腸系膜動脈斷裂，造
      成腹部大量失血而死亡之事實，亦經檢察官督同檢驗員相驗、解剖並鑑定死因
      屬實，製有相驗筆錄、解剖筆錄、相驗屍體證明書及法務部法醫研究所（九○
      ）法醫所醫鑑字第五一六號鑑定書在卷可憑，足證吳瑞益之死亡與被告以右腳
      踹吳瑞益上腹部之行為，有相當因果關係。
（四）被告雖以：其踹吳瑞益如果力道大得足以致死，但吳瑞益之死亡鑑定書中載明
      腹部並無可觀察之外傷，且證人即朴子醫院醫師張清枝證稱，若被告踢了吳瑞
      益一腳，致吳瑞益腸系膜動脈斷裂，則腸系膜動脈斷裂引起大量出血，吳瑞益
      不可能於五小時後，自行前往醫院就醫，是吳瑞益的死亡不是其造成的置辯。
      惟查法務部法醫研究所（九○）法醫所醫鑑字第五一六號鑑定書鑑定意旨認為
      ：分析死者傷痕，死者與兇嫌疑發生糾紛口角，遭兇嫌用腳攻擊死者腹部，造
      成死者腹腔內出血。腹腔內出血因腸系膜動脈斷裂，造成腹腔大量出血，引起
      大量失血，此為致命傷。因死者經治療後自行離院放棄救助，終至失救死亡。
      死者死亡機轉為「失血性休克」。死亡方式為「他為」。且再依據上開鑑定書
      之「鑑定經過」的「外表觀察」，吳瑞益屍斑：背部兩側呈紫紅色。僵直
      ：四肢呈僵直。頭面頸部：顏面部呈蒼白色，唇部呈暗紅色。胸部：前胸
      部多處急救瘀傷。無肋骨骨折，無胸骨凹陷、無其他可觀察的外傷。腹部：
      無可觀察異常。背腰臀部：背部兩側除屍斑外，無可觀察異常。上肢：無
      可觀察異常。下肢：無可觀察異常等情，足證被告在就醫後至死亡間，並無
      如被告所稱再受外力傷害之事實。
（五）又證人張枝清雖證稱：「（問：被告自稱係在九十年四月二十七日十七時踢被
      害人，是否有可能在經過五小時後，從被害人外觀上看出來腹部出血？）看不
      出來。他到院就診時我有看他的腹部並無外傷。一般而言踢了之後有腸系膜動
      脈斷裂，因為動脈的血是噴的，不可能經過五小時，還能到院就診」等語。惟
      此係因腹腔中腸系膜有多脂肪覆蓋，使得出血被壓制，不易形成突發性大量出
      血，及生理性血壓調節。故死者血壓並未立即下降。由死者尚可於受傷後五小
      時後，出血引發腹痛，才自行就醫之過程，支持死者非為大動脈破裂引起之大
      出血。此有法務部法醫研究所九十一年一月二十一日○九一○○○○四四一號
      函附於本院卷可稽。
（六）至被告以上開法務部法醫研究所（九○）法醫所醫鑑字第五一六號鑑定書認定
      「腹腔內出血因腸系膜動脈斷裂，造成腹腔大量出血，此為致命傷」與該所法
      務部法醫研究所（九○）法醫所醫鑑字第五一六號函所稱：「因腹腔中腸系膜
      有多脂肪覆蓋，使得出血被壓制，不易形成突發性大量出血」矛盾云云。惟查
      上開函覆係指吳瑞益之腹腔中腸系膜有多脂肪覆蓋，而未造成【突發性】大量
      出血而已，並未改變前揭「腹腔大量出血」之認定。被告此部分所辯，容有誤
      會。
（七）綜上，本件事證已明，被告犯行應堪認定。
二、按刑法第二百七十七條第二項傷害致人於死之罪，係因犯罪致發生一定結果而為
    加重其刑之規定，即以不法侵害人身體之故意，所施之傷害行為，致生行為人所
    不預期之死亡結果，使其就死亡結果負其刑責，最高法院五十三年台非字第五○
    號判例可資參照。是核被告所為，係犯刑法第二百七十七條第二項前段之傷害致
    死罪。查被告前於八十五年間，因違反麻醉藥品管理條例，經本院於八十六年四
    月十五日以八十五年度訴字第七五三號判處有期刑七月確定，於八十六年九月二
    十五日執行完畢，有臺灣高等法院被告全國前案紀錄表附卷可稽，其受有期徒刑
    之執行完畢，五年以內再犯有期徒刑以上之罪，為累犯，依法加重其刑。末查被
    告與吳瑞益原係認識多年之友人，被告從未想過故意傷害吳瑞益，本件係一時失
    慎而致吳瑞益死亡，惡性難謂深重，依其情狀尚堪憫恕，不無情輕法重之憾，且
    公訴人亦請求予以減輕，本院審酌上情，爰依刑法第五十九條規定減輕其刑。並
    依同法第七十一條第一項，先加後減。爰審酌被告與吳瑞益係朋友關係，因吳瑞
    益常於酒後前往家中騷擾，而以右腳踹吳瑞益之上腹部，導致吳瑞益死亡，及犯
    罪時所受之刺激及其品行、生活狀況、智識程度、犯罪所生之損害，及犯罪後態
    度等一切情狀，量處如主文所示之刑。
據上論斷，應依刑事訴訟法第二百九十九條第一項前段，刑法第二百七十七條第二項
、第四十七條、第五十九條，判決如主文。
本案經檢察官游悅晨到庭執行職務
中    華    民    國      九十一      年      三      月     廿九       日
                              臺灣嘉義地方法院刑事第三庭
                                  法  官  張  育  彰
右正本證明與原本無異。
如不服本判決，應於判決送達後十日內向本院提出上訴狀( 應附繕本 )。
中    華    民    國      九十一      年      三      月     廿九       日
                                  書記官  馮  澤  文
附錄本件論罪科刑之法條：刑法第二百七十七條
傷害人之身體或健康者，處三年以下有期徒刑、拘役或一千元以下罰金。
犯前項之罪因而致人於死者，處無期徒刑或七年以上有期徒刑；致重傷者，處三年以
上十年以下有期徒刑。
